臺灣高等法院刑事判決
109年度上訴字第1208號
上  訴  人  
即  被  告  楊澎雄
上列上訴人因違反毒品危害防制條例案件，不服臺灣士林地方法
院108年度審訴字第617號，中華民國109年1月9日第一審判決（
起訴案號：臺灣士林地方檢察署108年度毒偵字第1490號），提
起上訴，本院判決如下：
主文
上訴駁回。
理由
一、按依刑事訴訟法第350條、第361條、第362條、第367條規定
    ，不服地方法院之第一審判決而上訴者，須提出上訴書狀並
    應敘明具體理由，此為上訴必備之程式；倘已提出上訴理由
    ，但所提非屬具體理由者，則由第二審法院以上訴不合法律
    上之程式判決駁回。又按「所稱『具體理由』，並不以其書狀
    應引用卷內訴訟資料，具體指摘原審判決不當或違法之事實
    ，亦不以於以新事實或新證據為上訴理由時，應具體記載足
    以影響判決結果之情形為必要。但上訴之目的，既在請求第
    二審法院撤銷或變更第一審之判決，所稱『具體』，當係抽象
    、空泛之反面，若僅泛言原判決認事用法不當、採證違法或
    判決不公、量刑過重等空詞，而無實際論述內容，即無具體
    可言。從而，上開法條規定上訴應敘述具體理由，係指須就
    不服判決之理由為具體之敘述而非空泛之指摘而言。」（最
    高法院106年度第8次刑事庭會議決議意旨參照），亦即所謂
    具體理由，必係依據卷內既有訴訟資料或提出新事證，指摘
    或表明第一審判決有何採證認事、用法或量刑等足以影響判
    決本旨之不當或違法，而構成應予撤銷之具體事由，始克當
    之；倘僅泛言原判決認定事實錯誤、違背法令、量刑過重或
    過輕，而未依上揭意旨指出具體事由，皆難謂係具體理由，
    俾與第二審上訴制度旨在請求第二審法院撤銷、變更第一審
    不當或違法之判決，以實現個案救濟之立法目的相契合，並
    節制濫行上訴（最高法院105年度台上字第1629、1630號判
    決意旨參照）。是以上訴人之上訴書狀或補提之上訴理由書
    ，雖有敘述上訴理由，惟並未具體敘述第一審判決有上述違
    法、不當情形或形式上雖已指出具體事由，然該事由縱使屬
    實，亦不足以認為原判決有何不當或違法者，即與未敘述具
    體理由無異，其所為上訴，即不符合上訴之法定要件。
二、原判決略以：
(一)上訴人即被告楊澎雄前因施用毒品案件，經臺灣澎湖地方法
    院以90年度毒聲字第7號裁定送觀察、勒戒後，因認有繼續
    施用之傾向，經臺灣澎湖地方法院以90年度毒聲字第9號裁
    定送強制戒治，並自90年3月22日起執行強制戒治，嗣經臺
    灣澎湖地方法院以90年度毒聲字第32號裁定停止強制戒治，
    所餘戒治期間付保護管束，而於90年10月3日釋放出所，至9
    1年3月19日保護管束期滿未經撤銷停止戒治，視為執行完畢
    ，並經臺灣澎湖地方檢察署以91年度戒毒偵字第4號為不起
    訴處分確定。又因施用第一級毒品案件，經臺灣桃園地方法
    院以97年度毒聲字第832號裁定送觀察、勒戒後，因認有繼
    續施用之傾向，經臺灣桃園地方法院以97年度毒聲字第1531
    號裁定令入戒治處所施以強制戒治，嗣因無繼續戒治之必要
    而停止強制戒治，並於98年8月19日釋放出監，而經臺灣桃
    園地方檢察署以98年度戒毒偵字第255號為不起訴處分確定
    。再因施用第二級毒品案件，經臺灣澎湖地方法院以106年
    度毒聲字第7號裁定送觀察、勒戒後，因認有繼續施用之傾
    向，經臺灣澎湖地方法院以106年度毒聲字第16號裁定令入
    戒治處所施以強制戒治，嗣因無繼續戒治之必要而停止強制
    戒治，並於107年5月10日釋放出監，而經臺灣澎湖地方檢察
    署以107年度戒毒偵字第2號為不起訴處分確定。另因販賣第
    三級毒品案件，經臺灣高等法院高雄分院以101年度上訴字
    第1011號判決判處有期徒刑4年8月，嗣經最高法院以102年
    度台上字第448號判決判處有期徒刑4年確定，而於104年11
    月13日縮短刑期假釋出監，於105年8月29日縮刑期滿執行完
    畢。詎猶未戒除毒癮，復基於施用第一級毒品海洛因之犯意
    ，於108年8月12日19時許，在桃園市○○區陽明公園，施用第
    一級毒品海洛因。嗣於108年8月13日凌晨0時25分許，在臺
    北市○○區○○○路與○○○路口，適員警於該處執行巡邏路檢勤務
    而對其攔查並核對身分，因發覺其有多項毒品前科乃徵得其
    同意進行搜索，始查獲其持有第一級毒品海洛因1包（驗餘
    淨重1.68公克），經警採集其尿液送鑑驗後，結果呈嗎啡、
    可待因陽性反應，而悉上情。
(二)上開事實，業據被告於警詢、偵查、原審準備程序及審理中
    坦承不諱，並有台灣尖端先進生技醫藥股份有限公司108年8
    月27日濫用藥物檢驗報告(檢體編號：126659號)、臺北市政
    府警察局偵辦毒品案件尿液檢體委驗單（檢體編號：126659
    號）、法務部調查局濫用藥物實驗室108年9月23日調科壹字
    第10823020860號鑑定書、員警職務報告表、自願受搜索同
    意書、臺北市政府警察局保安警察大隊搜索扣押筆錄、扣押
    物品目錄表、勘察採證同意書及扣案毒品初步採證照片在卷
    可稽，足證被告犯行。
(三)被告所為係犯毒品危害防制條例第10條第1項之施用第1級毒
    品罪及同法第11條第1項之持有第一級毒品罪。被告施用前
    、後持有第一級毒品之犯行，為其施用第一級毒品之高度行
    為所吸收，不另論罪。
(四)被告前有如上所示之論罪科刑及執行情形，有上開本院被告
    前案紀錄表在卷可稽，其前曾受有期徒刑之執行完畢，於五
    年以內故意再犯最重本刑為有期徒刑以上之罪，應依刑法第
    47條第1項之規定論以累犯，並依法加重其刑，且依本案情
    節，被告並無應量處最低法定本刑之情形，是本案依累犯規
    定加重最低本刑，尚不悖司法院釋字第775號解釋之意旨。
(五)審酌被告曾有施用毒品之前科，應知毒品之危害，猶漠視政
    府制定毒品危害防制條例杜絕毒品犯罪之禁令，且前分別經
    觀察勒戒及強制戒治之執行後，仍未能徹底戒絕毒品，再犯
    本案施用毒品之犯行，未能善體國家設置觀察、勒戒及戒治
    機構，協助毒品施用者戒除毒害之良法美意，然其於犯後尚
    能坦承犯行，並念及施用毒品本質上係戕害自身健康之行為
    ，未嚴重破壞社會秩序及侵害他人權益，兼衡其犯罪動機、
    目的、手段、智識程度及生活狀況等一切情狀，量處有期徒
    刑7月。
(六)扣案之第一級毒品海洛因，經送檢驗之結果，確實檢出第一
    級毒品海洛因成分，業如前述，且盛裝上開毒品之包裝袋，
    以現今所採行之鑑驗方式，其上仍會殘留微量毒品，無法將
    之完全析離，應整體視為查獲之第一級毒品，不問屬於犯罪
    行為人與否，應依毒品危害防制條例第18條第1項前段之規
    定諭知沒收銷燬之；至於鑑驗中所費失之毒品，既已滅失，
    爰不再諭知沒收銷燬。
三、被告上訴意旨略以：被告明知施用第一級毒品係違法行為，
    惟被告坦承不諱，犯後態度良好，爰請求從輕量刑，給予自
    新機會云云。
四、經查：
(一)按量刑之輕重，係屬為裁判之法院得依職權裁量之事項，苟
    其量刑已以行為人之責任為基礎，並斟酌刑法第57條所列一
    切情狀，在法定刑度內，酌量科刑，如無偏執一端，致明顯
    輕重失衡情形，不得遽指為不當或違法（最高法院72年度台
    上字第6696號判例、99年度台上字第189號、103年度台上字
    第36號判決意旨參照）。又刑罰之量定屬法院自由裁量之職
    權行使，但仍應審酌刑法第57條所列各款事由及一切情狀，
    為酌量輕重之標準，並非漫無限制，在同一犯罪事實與情節
    ，如別無其他加重或減輕之原因，下級法院量定之刑，亦無
    過重或失輕之不當情形，則上級法院對於下級法院之職權行
    使，原則上應予尊重（最高法院85年度台上字第2446號判決
    意旨參照）。
(二)查原判決已詳敘其所憑證據、認定理由及量刑依據，自形式
    上觀察，並無認定事實錯誤、量刑瑕疵或違背法令之情形，
    核其認事用法，並無違誤，量刑堪稱妥適。被告雖以前詞提
    起上訴，惟原審量刑既以行為人之責任為基礎，就被告之犯
    罪情節及科刑部分之量刑基礎，已於理由欄內具體說明，業
    如前述，原判決既已斟酌刑法第57條各款事由，基於刑罰目
    的性之考量、刑事政策之取向以及行為人刑罰感應力之衡量
    等因素而為刑之量定，並未逾越法定刑度，客觀上並無量刑
    畸重畸輕之裁量權之濫用，而無顯然失出或有失衡平之情事
    。上訴意旨所指被告坦承不諱，犯後態度良好等情，業據原
    審審酌在案。
(三)況參酌被告除本案外，前已有如上多次施用毒品之紀錄，且
    於前揭案件執行完畢後，仍未斷除毒癮，尚因販賣第三級毒
    品，經判處有期徒刑4年確定，於105年8月29日執行完畢，
    現復另因違反毒品危害防制條例案件在羈押中，有本院被告
    前科紀錄表可佐，可見其並無法抗拒毒品誘惑，一再施用毒
    品。被告執其坦承不諱，犯後態度良好，請求從輕改判云云
    ，亦顯不足以影響判決量刑刑度之本旨，當不足以認為原審
    判決有何不當或違法。原審就本案被告所犯施用第一級毒品
    罪，依刑法第47條累犯規定加重其最低度刑，復斟酌刑法第
    57條所列一切情狀，僅量處有期徒刑7月，量刑允當，難認
    有何過重之嫌。
五、綜上所述，被告於上訴狀內雖已敘述上訴理由，惟係針對原
    判決得自由裁量以求個案妥當性之量刑事項再為爭執，並非
    依據卷內既有訴訟資料或提出新事證，指摘或表明第一審判
    決有何採證、認事、用法或量刑等足以影響判決本旨之不當
    或違法，要難謂其上訴書狀已經敘述具體理由。揆諸上開規
    定及說明，本件上訴顯無具體理由而不合法定程式，應予駁
    回，並不經言詞辯論為之。
據上論斷，應依刑事訴訟法第367條前段、第372條，判決如主文
。
中　　華　　民　　國　　109 　年　　4 　　月　　14　　日
     　　　　　　 刑事第十六庭  審判長法　官  葉騰瑞
                                      法　官  莊明彰
                                      法　官  廖紋妤
以上正本證明與原本無異。
如不服本判決，應於收受送達後20日內向本院提出上訴書狀，其
未敘述上訴之理由者並得於提起上訴後20日內向本院補提理由書
（均須按他造當事人之人數附繕本）「切勿逕送上級法院」。
                                      書記官  江珮菱
中　　華　　民　　國　　109 　年　　4 　　月　　14　　日